臺灣高等法院臺中分院刑事裁定
111年度毒抗字第957號
抗  告  人  
即  被  告  葉子誠


上列抗告人因觀察勒戒案件，不服臺灣臺中地方法院中華民國11
1年9月21日裁定（111年度毒聲字第1003號）提起抗告，本院裁
定如下：
    主  文
抗告駁回。
    理  由
一、原裁定意旨略以：
　㈠被告甲○○基於施用第一、二級毒品之犯意，於民國（下同）1
    11 年5 月10日22時許，在臺中市東區樂業路上全國加油站
    廁所內，將甲基安非他命置入玻璃球吸食器內燒烤後吸食所
    產生煙霧之方式，施用第二級毒品甲基安非他命1 次，再以
    將海洛因摻雜香菸再點燃吸食之方式，施用第一級毒品海洛
    因1 次。嗣於111 年5 月12日1 時25分（聲請書誤載為52分
    ）許，駕駛車牌號碼000-0000號自小客車，在臺中市大里區
    成功二路與成功二路120 巷口發生車禍事故，經警到場處理
    ，發現被告另案遭通緝，遂將其逮捕，並徵其同意採集尿液
    送驗後，結果呈「嗎啡、安非他命、甲基安非他命」陽性反
    應，始查悉上情。
　㈡又被告前因施用毒品案件，經臺灣臺中地方法院以104 年度
    毒聲字第592 號裁定送觀察、勒戒後，因認無繼續施用毒品
    之傾向，於105 年7 月7日釋放出所，其後再無因施用毒品
    案件送觀察、勒戒或強制戒治等情，有臺灣高等法院被告前
    案紀錄表1 份在卷足憑。被告於前述觀察、勒戒執行完畢釋
    放後，3 年後再犯本件施用第一、二級毒品之犯行，本件檢
    察官考量被告因另案在監執行，又因詐欺等案件經本院審理
    中，經評估後認不適合予緩起訴處分，而向本院聲請觀察、
    勒戒，尚難認有何違法或裁量權濫用情事。檢察官聲請裁定
    令抗告人入勒戒處所觀察、勒戒，於法並無不合，應予准許
    等語。
二、被告經本院通知不到庭，但依據其書面抗告理由稱：被告現
    執行另案，預定於111年10月11日期滿出所。已無不能執行
    戒癮治療之情形，故請求改以戒癮治療緩起訴處分。爰請求
    撤銷原裁定等語。　　　　
三、經查：　　
　㈠抗告人於前開時、地，施用海洛因、甲基安非他命之事實，
    業據抗告人於警詢及檢察事務官偵詢中坦承不諱，其經警採
    得之尿液檢體，確呈「嗎啡、安非他命、甲基安非他命」陽
    性反應，此有新生生物科技股份有限公司濫用藥物尿液檢查
    報告、臺中市政府警察局霧峰分局委託檢驗尿液代號與真實
    姓名對照表在卷可稽（見毒偵卷第53至57頁），足認抗告人
    上開自白應與事實相符，堪予採信。
　㈡又被告曾有相關毒品前科：❶施用第二級毒品案件，經臺灣臺
    中地方法院107年度易緝字第217號判決有期徒刑4月、4月，
    應執行有期徒刑6月。❷施用第二級毒品案件，經臺灣臺中地
    方法院106年度簡字第1356號判決有期徒刑3月。❸施用第二
    級毒品案件，經臺灣臺中地方法院107年度簡字第97號判決
    有期徒刑3月。❹施用第二級毒品案件，經臺灣臺中地方法院
    106年度中簡字第2889號判決有期徒刑3月。❺施用第二級毒
    品案件，經臺灣臺中地方法院107年度易緝字第220號判決有
    期徒刑3月。❻施用第二級毒品案件，經臺灣臺中地方法院10
    7年度易字第1678號判決有期徒刑4月。❼施用第二級毒品案
    件，經臺灣臺中地方法院107年度中簡字第2082號判決有期
    徒刑4月。以上有被告全國前案紀錄表可證。
　㈢給不給予緩起訴處分，檢察官並非完全不受拘束，此參照刑
    事訴訟法第253條之1第1項規定「被告所犯為死刑、無期徒
    刑或最輕本刑3年以上有期徒刑以外之罪，檢察官參酌刑法
    第57條所列事項及公共利益之維護，認以緩起訴為適當者，
    得定1年以上3年以下之緩起訴期間為緩起訴處分..」，除了
    有罪名之限制外，主要是考慮「刑法第57條所列事項及公共
    利益之維護。」，法務部還制訂「檢察機關辦理緩起訴處分
    作業要點」，其中第三點「（十）檢察官諭知被告完成戒癮
    治療、精神治療、心理輔導或其他適當之處遇措施時，除對
    於其所應完成之治療或輔導等處遇內容，應具體指定，以利
    評鑑外，並宜考量其成癮及身心疾病之程度是否屬非重大而
    具有可治療性，以免造成日後醫療及評鑑上之困難..」。已
    經明示對於成癮性重大者，沒有可治療性，不宜給予戒癮治
    療。
　㈣又按毒品危害防制條例於97年4月30日修正時，配合刑事訴訟
    法修正，增訂檢察官得為附命完成戒癮治療之緩起訴處分，
    及少年法院得依少年事件處理法程序處理之規定，而使施用
    毒品者得以社區處遇方式進行戒癮治療。可見立法者旨在設
    計多元處遇，以達對施用毒品者有效之治療，而究採機構或
    社區處遇方式，則賦予檢察官裁量權。又行政院依同條例第
    24條第3項之授權，訂定「毒品戒癮治療實施辦法及完成治
    療認定標準」，其中第2條第2項明定：「被告有下列情事之
    一時，不適合為附命完成戒癮治療之緩起訴處分。但無礙其
    完成戒癮治療之期程者，不在此限：一、緩起訴處分前，因
    故意犯他罪，經檢察官提起公訴或判決有罪確定。二、緩起
    訴處分前，另案撤銷假釋，等待入監服刑。三、緩起訴處分
    前，另案羈押或執行有期徒刑。」，有更詳細的規定，戒癮
    治療原則上就是保留給前無毒品前科之人。
　㈤因為戒癮治療需搭配醫療院所的醫療量能，專責醫院的人力
    與設備是有限的。加上檢察機關需設置專責聯繫人員，檢察
    機關的管理人力也是有限的。此見上述毒品戒癮治療實施辦
    法及完成治療認定標準第8條規定「檢察機關與第三條第一
    項醫療機構及前條治療機構間應置專責聯繫人員，並建立適
    當聯繫機制，就被告之司法程序及治療狀況進行資訊交換。
    」。因為醫療量能是有限的，管理人力資源也是有限的，該
    將資源如何分配？上述標準第2條就已經列舉把一些有判刑
    前科的被告先予排除，其他才優先考慮分配給予沒有判刑前
    科的人。檢察官的裁量權確實是在上述標準第2條的拘束之
    下，並非完全任意裁量。本案被告過去有上述❶至 ❼等施用
    毒品有期徒刑，並非素行最良好的人，原則上不適宜給予戒
    癮治療緩起訴處分。但上述裁量規定也有但書「但無礙其完
    成戒癮治療之期程者，不在此限。」，檢察官要給予戒癮治
    療機會也非絕無可能，但本案檢察官已經聲請觀察勒戒，就
    表示已經不同意給予戒癮治療緩起訴處分。
  ㈥抗告人雖然因另案違反替代役條例案件，經判處有期徒刑5月
    ，已經於111年10月11日縮刑期滿出監。但是「非執行有期
    徒刑執行中」並不是給予戒癮治療的唯一條件。即便被告目
    前沒有另案在監執行，但參酌被告已經有多次相關毒品前科
    ，而醫療量能有限，檢察官基於公平原則，只將戒癮治療機
    會保留給初次施用毒品之人，也不能說是有錯。檢察官顯已
    斟酌全案事證後，認抗告人不適合戒癮治療之處遇，而依觀
    察勒戒處分執行條例相關規定，向法院聲請觀察、勒戒，經
    核並無違法或裁量濫用之情形。
四、綜上所述，抗告人既有本件施用毒品之行為，自有予以矯治
    並預防其將來繼續施用之必要性，原審依檢察官聲請，裁定
    將抗告人送勒戒處所觀察、勒戒，經核並無違誤。抗告人猶
    執前詞提起本件抗告，指摘原裁定不當，為無理由，應予駁
    回。
據上論斷，依刑事訴訟法第412條，裁定如主文。　　
中　　華　　民　　國　　111 　年　　11　　月　  16　  日
       　　 刑事第二庭  審判長法　官  何　志　通
　　　　　　　　　　　　　    法　官  黃  玉  齡
　　　　　　　　　　　　　　  法　官  葉  明  松     
以上正本證明與原本無異。     
不得再抗告。
                              書記官  洪  宛  渝  
　　　　　　　　　　　　　　　　
中　　華　　民　　國　　111 　年　　11　　月　　16　　日